臺灣臺南地方法院刑事裁定　
111年度聲字第741號
聲明異議人   
即  受刑人  陳宗偉


列聲明異議人即受刑人因公共危險案件，對於臺灣臺南地方檢察
署檢察官之執行指揮（執行案號：111年度執更字第521號），聲
明異議，本院裁定如下：
    主  文
臺灣臺南地方檢察署所為一一一年度執更字第五二一號不准受刑
人陳宗偉易科罰金及易服社會勞動之執行指揮處分撤銷，由檢察
官另為妥適之處分。
    理  由
一、聲明異議意旨略以：臺灣臺南地方檢察署（下稱臺南地檢）
    檢察官命其於民國111年5月18日上午10時到案執行，並於備
    註欄記載「不准易科罰金、不准易服社會勞動」，然受刑人
    已深知悔悟，家中母親身體不佳，自己又罹有身心疾病，無
    法入監執行，故檢察官之執行指揮顯有不當，爰依刑事訴訟
    法第484條規定聲明異議，請求撤銷不得易服社會勞動之處
    分等語。
二、按檢察官就得易科罰金或得易服社會勞動之有期徒刑或拘役
    執行之案件，若於傳喚受刑人之傳票上註明該受刑人不得易
    科罰金或不得易服社會勞動之旨，應認檢察官實質上已為否
    定該受刑人得受易刑處分利益之指揮命令，該部分之記載，
    自得為聲明異議之標的，不受檢察官尚未製作執行指揮書之
    影響（最高法院107年度臺抗字第209號裁定意旨參照）。又
    按犯最重本刑為5年以下有期徒刑以下之刑之罪，而受6月以
    下有期徒刑或拘役之宣告者，得以1千元、2千元或3千元折
    算1日，易科罰金。但易科罰金，難收矯正之效或難以維持
    法秩序者，不在此限。又依前項規定得易科罰金而未聲請易
    科罰金者，得以提供社會勞動6小時折算1日，易服社會勞動
    。前二項之規定（易服社會勞動），因身心健康之關係，執
    行顯有困難者，或易服社會勞動，難收矯正之效或難以維持
    法秩序者，不適用之，刑法第41條第1項、第2項、第4項分
    別定有明文。而有期徒刑或拘役得易科罰金之案件，法院所
    諭知者，僅係易科罰金時之折算標準，至於是否准予易科罰
    金或易服社會勞動，仍賦予執行檢察官視個案具體情形，依
    前開法律規定而為裁量，亦即執行檢察官得考量受刑人之一
    切主、客觀條件，審酌其如不接受有期徒刑或拘役之執行，
    是否難收矯正之成效或維持法秩序等，以作為其裁量是否准
    予易科罰金之憑據，非謂受刑人受6個月以下有期徒刑或拘
    役之宣告時，執行檢察官即必然應准予易科罰金或易服社會
    勞動。且上開法條所稱「難收矯正之效」及「難以維持法秩
    序」，均屬不確定法律概念，此乃立法者賦予執行者能依具
    體個案，考量犯罪所造成法秩序等公益之危害大小、施以自
    由刑，避免受刑人再犯之效果高低等因素，據以審酌得否准
    予易科罰金，亦即執行者所為關於自由刑一般預防（維持法
    秩序）與特別預防（有效矯治受刑人使其回歸社會）目的之
    衡平裁量。是檢察官在判斷是否必須入監服刑或易科罰金時
    ，應就受刑人之犯罪情節、犯後態度、前科紀錄、保護法益
    、判決時法官之認定及判斷等因素作綜合考量，依比例原則
    詳加審酌，以判斷受刑人是否必須入監服刑才能矯正其反社
    會性格及維持法律秩序，始符合易科罰金之救濟短期自由刑
    流弊之意旨。若檢察官此項裁量權之行使，於發生有裁量瑕
    疵之情況時，法院始有介入審查之必要。再者，國家機關所
    依據之程序，須以法律規定，其內容更須實質正當，並符合
    憲法第23條所定相關要件，檢察官作為國家公權力之一環，
    自應受此原則拘束。「正當法律程序」於檢察官對受刑人為
    易科罰金、易服社會勞動准駁裁量時，尤指檢察官應給予受
    刑人陳述意見機會，讓受刑人有機會提出影響准駁之具體事
    項，供檢察官作決定之參考，確保作成准駁易科罰金、易服
    社會勞動之公正決定，保障並實現受刑人權利。
三、經查：
㈠、受刑人近期因3犯公共危險案件，分別經本院以110年度交簡
    字第548號、110年度交簡字第734號、110年度交簡字第3285
    號判處有期徒刑4月、5月、6月，再經本院以111年度聲字第
    218號裁定應執行有期徒刑10月確定（如附表）。臺南地檢
    檢察官以受刑人多次酒後駕車犯行為由，不准易科罰金及易
    服社會勞動，並寄發111年度執更字第521號執行傳票，通知
    受刑人應於111年5月18日到案執行等情，經本院調閱臺南地
    檢111年度執更字第521號執行案卷核閱無訛。
㈡、本件受刑人所犯如附表所示之3罪，均得易科罰金，受刑人於
    附表編號1所示之罪確定後，經臺南地檢署執行檢察官於110
    年5月6日准易服社會勞動；待附表編號2所示之罪確定後，
    經本院以110年度聲字第869號針對附表編號1-2所示之罪定
    應執行刑為7月確定，臺南地檢署執行檢察官於110年7月22
    日准予受刑人就上開2罪易服社會勞動；又於附表編號3所示
    之罪判決確定後，再就編號1-3所示之罪，經本院以111年度
    聲字第218號裁定應執行有期徒刑10月確定，然臺南地檢署
    執行檢察官於111年4月8月以受刑人5年內多次犯酒駕為由，
    而不准受刑人就編號1-3所示之罪所定應執行刑易服社會勞
    動等情，有易服社會勞動審查表、聲請易科罰金案件初核表
    、判決、裁定在卷可佐。然依受刑人已獲有編號1所示之罪
    、編號1-2所示之罪均准予易服社會勞動利益之背景脈絡，
    其於編號3之罪併同編號1-2所示之罪合併定刑時，主觀上是
    否知悉上開已保有之易刑利益恐遭剝奪，而有定刑之意願，
    此誠屬有疑，參以本件定刑時，受刑人未曾陳述意見，倘因
    定刑之結果，導致受刑人原先附表編號1-2所示之罪不用入
    監服刑，而因臺南地檢署自行聲請就附表編號1-3所示之罪
    定刑，而使受刑人必須入監服刑，似有失衡，而此等既得易
    刑利益之剝奪、入監執行期間長短等事項，均要屬對受刑人
    刑事訴訟權利影響重大，其執行程序自應合乎公平、力求妥
    適。
㈢、再者，臺南地檢檢察官就本件執行案件，從收案至核發系爭
    命令之審查程序過程中，並未就是否得易科罰金、易服社會
    勞動部分，給予受刑人陳述意見之機會，而逕核發執行命令
    ，受刑人顯無從即時提出有利於己之具體事項，供檢察官作
    准駁決定之參考，揆諸前揭說明，檢察官所為不准易科罰金
    及社會勞動之決定，難認符合前揭正當法律程序之要求。
四、綜上所述，本件檢察官所為逕命受刑人入監執行之執行程序
    既有前開可議之處，則受刑人聲明異議尚非全然無理由，自
    應由本院將系爭命令撤銷，並由檢察官通盤考量具體之個案
    情節，另為妥適之處分。
據上論斷，應依刑事訴訟法第486條，裁定如主文。　　
　
中　　華　　民　　國　　111 　年　　5 　　月　　11　　日
                  刑事第五庭    法　官  蔡奇秀
以上正本證明與原本無異。
如不服本裁定，應於收受送達後5日內向本院提出抗告狀。（應
附繕本）
　　　　　　　　　　　　　　　　書記官　黃郁淇　　　　　
中　　華　　民　　國　　111 　年　　5 　　月　　11　　日